【裁判字號】    97,易,94
【裁判日期】    970130
【裁判案由】    詐欺
【裁判全文】
臺灣屏東地方法院刑事判決                97年度易字第94號
公  訴  人  臺灣屏東地方法院檢察署檢察官
被      告  甲○○
上列被告因詐欺案件，經檢察官聲請簡易判決處刑（96年度偵字
第5416號），本院認不宜以簡易判決處刑，改依通常程序審理，
並判決如下：
    主  文
本件免訴。
    理  由
一、公訴意旨略以：被告甲○○明知將個人之存摺、金融卡等金
    融帳戶資料提供他人使用時，可能遭詐欺集團利用作為實施
    詐騙之工具，竟基於幫助詐欺之犯意，於民國95年12月間某
    日，在屏東市○○路某銀行前，將其在臺灣郵政股份有限公
    司屏東郵局開設之000-00000000000 號帳戶之存摺、金融卡
    及密碼，以新臺幣3,800 元之代價，交付真實姓名、年籍不
    詳，自稱「藍唯軒」（音譯）及綽號「國仔」之成年男子。
    嗣「藍唯軒」及「國仔」所屬詐欺集團成員取得上開帳戶後
    ，遂基於意圖為自己不法所有之犯意，於95年12月8 日8時
    許，撥打電話給黃瓊戊，佯稱黃瓊戊之身分證被冒用，須匯
    款協助調查，黃瓊戊信以為真，於同日11時許，依其指示匯
    出428,000 元至甲○○上開帳戶內，嗣黃瓊戊察覺有異，始
    知受騙，因認被告涉犯刑法第30條第1 項、第339 條第1 項
    之幫助詐欺罪等語。
二、按案件曾經判決確定者，應諭知免訴之判決，並得不經言詞
    辯論為之，刑事訴訟法第302 條第1 款、第307 條分別定有
    明文。此項訴訟法上所稱之一事不再理原則，關於實質上一
    罪或裁判上一罪，均有其適用；而刑法第55條規定之想像競
    合犯，屬於裁判上一罪，若想像競合犯所觸犯之一部分罪名
    ，業經判決確定，其效力當然及於全部，倘檢察官復就想像
    競合犯之其他罪名，重行起訴，即應諭知免訴之判決。
三、經查，被告甲○○預見將自己之金融機構帳戶存摺、提款卡
    、印章連同密碼提供他人使用，因該帳戶所有人名義與實際
    使用者不同，使用者即可藉此躲避員警追查，作為詐欺取財
    之犯罪工具；且現今一般金融機構帳戶之申請甚為簡易方便
    ，如係基於正當用途而有使用帳戶之必要，通常需用人得以
    自己名義申請辦理即可，本無借用他人帳戶掩飾資金流向之
    必要。惟甲○○在不違背其本意之下，竟基於幫助他人涉犯
    詐欺取財罪行之不確定故意，分別於95年11月下旬某日及同
    年12月上旬某日，在屏東縣九如鄉○○街11巷30號住處及不
    詳地點，接續將其所申辦之合作金庫商業銀行屏東分行帳號
    0000000000000 號帳戶、臺灣新光商業銀行東園分行帳號00
    00000000000 號帳戶之存摺、提款卡及印章，交予友人「林
    泰郎」及「藍唯軒」等成年男子，甲○○並同時告知提款卡
    密碼，而向「林泰郎」收取新臺幣（下同）3,800 元之代價
    。嗣「林泰郎」、「藍唯軒」等人所屬犯罪集團成員，果基
    於意圖為自己不法所有之犯意，先後於(一)95年11月27某時，
    透過電腦網際網路寄發拍賣得標通知予人在臺中市北屯區之
    王德秀，佯稱王德秀在「ＰＣ  ＨＯＭＥ露天拍賣網站」參
    與競標並標得價格為5,100 元之筆記型電腦一部，但需先將
    款項匯入指定帳戶才會寄出商品，致王德秀信以為真而陷於
    錯誤，乃於95年11月27日晚間9 時24分許，以操作自動櫃員
    機之方式，匯款5,250 元至甲○○所提供之上開合作金庫商
    業銀行屏東分行帳戶內，再由該犯罪集團成員立即將前揭入
    帳款項領出，以此方式詐騙財物得手。(二)95年11間某日，撥
    打電話與人在臺中縣大里市之劉佳薇取得聯繫，並佯稱自己
    為「家好美ＳＰＡ公司」員工，劉佳薇因抽中該公司所舉辦
    之電話隨機抽獎活動二獎，但需先存入開通費等費用至指定
    帳戶，致劉佳薇信以為真而陷於錯誤，乃於95年12月8 日11
    時6 分許，前往臺灣新光商業銀行臺中分行內，以無摺存款
    方式，存入19,632元至甲○○所提供之上開臺灣新光商業銀
    行東園分行帳戶內，再由該犯罪集團成員立即將前揭入帳款
    項領出，以此方式詐騙財物得手。被告所犯刑法第30條第1
    項、第339 條第1 項之幫助詐欺罪，而經臺灣臺中地方法院
    於96年11月30日，以96年度易字第5105號刑事判決，判處有
    期徒刑5 月，減為有期徒刑2 月又15日，並於97年1 月9日
    確定等情，有該案判決書及公務電話記錄各1 紙在卷可按。
    又依被告於偵訊中所述，其係同時將其上開郵局帳戶、合作
    金庫帳戶及新光銀行帳戶，同時交予同一人即前開「林泰郎
    」、「藍唯軒」等人，並收取3,800 元（見偵卷第8 、9 頁
    即96年12月5 日偵訊筆錄），再參以上開案件不法份子之作
    案時間，與本件取得被告郵局帳戶不法份子之作案時間，二
    者甚為相近乙情，被告上開陳述內容應堪採信。從而，本案
    檢察官聲請簡易判決處刑之犯罪事實，要與被告前開經判決
    確定之犯罪事實，有刑法第55條之一行為觸犯數罪名之想像
    競合犯裁判上一罪關係，是本案之犯罪事實，自為上開確定
    判決之效力所及。揆諸前揭說明，爰不經言詞辯論，逕為諭
    知免訴之判決。
四、據上論斷，應依刑事訴訟法第452 條、第302 條第1 款、第
    307 條判決如主文。
中    華    民    國    97    年    1     月    30    日
                  刑事第一庭  審判長法  官  潘正屏
                                    法  官  許蓓雯
                                    法  官  曾吉雄
以上正本證明與原本無異。
如不服本判決應於收受本判決送達後十日內向本院提出上訴書狀
，其未敘述上訴理由者，並得於提起上訴後十日內向本院補提理
由書狀（均須按他造當事人之人數附繕本）「切勿逕送上級法院
」
中    華    民    國    97    年    1     月    30    日
                                    書記官  卓春成


司法院資訊處製作；財團法人民間司法改革基金會備份。
